臺灣嘉義地方法院刑事判決　　　九十六年度交簡上字第八○號
上　訴　人
即　被　告　乙○○
　　　　　　　　　　日生）
　　　　　　　　　　號
上列上訴人因業務過失傷害案件，不服本院朴子簡易庭九十六年
度朴交簡字第一二○號中華民國九十六年六月二十九日第一審判
決（聲請簡易判決處刑案號：臺灣嘉義地方法院檢察署九十五年
度偵字第八五三一號），提起上訴，本院合議庭為第二審判決如
下：
    主  文
原判決撤銷。
乙○○犯業務過失傷害罪，處有期徒刑肆月，如易科罰金，以新
臺幣壹仟元折算壹日，減為有期徒刑貳月，如易科罰金，以新臺
幣壹仟元折算壹日。緩刑貳年。
    事  實
一、乙○○係址設嘉義縣朴子市○○路五十三號『鈴蘭電器行』
    之負責人，駕駛自用小貨車載運電器貨物係其附隨業務，為
    從事業務之人，於民國九十五年九月二十六日下午四時四十
    分許，駕駛車牌號碼五○○七－ＬＴ號自用小貨車，沿嘉義
    市○○路○段由北往南方向行駛，行經該道路與玉山路交岔
    路口處時，燈光號誌已由黃燈轉換為紅燈，本應注意駕駛人
    駕駛汽車，應遵守道路交通標誌、標線、號誌之指示，又汽
    車行駛至交岔路口，其行進應遵守燈光號誌，再車輛面對圓
    形紅燈行車管制號誌，表示禁止通行，不得超越停止線或進
    入路口，而當時天候晴、日間自然光線、柏油路面、路面乾
    燥、無缺陷、無障礙物，視距良好，並無不能注意之情事，
    竟未暫停，反貿然闖越紅燈通過路口，適同向沿慢車道騎車
    牌號碼ＯＱＶ－三一三號重型機車欲進行左轉之甲○○，亦
    疏未注意內側車道設有禁行機車標誌或標線者，應依兩段方
    式進行左轉，而停等於停止線南側之路口待轉，依綠燈號誌
    指示左轉通過路口，而乙○○所駕之上開小貨車右前車頭擦
    撞甲○○所騎乘機車之左側車身，致甲○○人車倒地，甲○
    ○並因此受有頭部外傷併顱內出血、胸部挫傷及臉部、左肩
    、雙手、雙膝、右腳多處擦挫傷之傷害。乙○○則於警方尚
    未得知肇事者之際，向前來現場處理之警方人員承認肇事自
    首為肇事者，而接受裁判。
二、案經甲○○訴由嘉義市警察局第一分局報告臺灣嘉義地方法
    院檢察署檢察官偵查聲請簡易判決處刑。
    理  由
一、上開犯罪事實，業據被告乙○○坦承不諱，且據告訴人甲○
    ○指訴綦詳，此外復有道路交通事故調查報告表(一)、(二)、道
    路交通事故現場圖、臺灣省嘉雲區車輛行車事故鑑定委員會
    九十六年一月十八日嘉雲鑑九五○八一八字第○九六五八○
    ○一八五號函、臺灣省車輛行車事故覆議鑑定委員會九十六
    年三月二十七日府覆議字第○九六六二○○七一一號函各一
    份及現場暨車損照片十四張在卷足資佐證。按駕駛人駕駛汽
    車，應遵守道路交通標誌、標線、號誌之指示，又汽車行駛
    至交岔路口，其行進應遵守燈光號誌，再車輛面對圓形紅燈
    行車管制號誌，表示禁止通行，不得超越停止線或進入路口
    ，道路交通安全規則第九十條、第一百零二條第一項第一款
    、道路交通標誌標線號誌設置規則第二百零六條分別定有明
    文。被告駕車自應注意上述道路交通安全規定，而當時天候
    晴、日間自然光線、柏油路面、路面乾燥、無缺陷、無障礙
    物，視距良好，有上述道路交通事故調查報告表(一)在卷可佐
    ，是天氣及路況均良好，並無不能注意之情形，被告駕車行
    至紅燈號誌之交岔路口處時，竟未暫停，反超越停止線，貿
    然進入路口，以致肇事，其駕駛行為自有過失。而告訴人確
    因本件車禍受有頭部外傷併顱內出血、胸部挫傷及臉部、左
    肩、雙手、雙膝、右腳多處擦挫傷之傷害，此有行政院衛生
    署嘉義醫院診斷證明書一份附卷足憑，則被告上開過失行為
    ，與告訴人所受傷害結果間，具有相當因果關係至為灼然。
    本件事證明確，被告犯行堪以認定。
二、按刑法上所謂業務，係指個人基於其社會地位繼續反覆所執
    行之事務，其主要部分之業務，固不待論，即為完成主要業
    務所附隨之準備工作與輔助事務，亦應包括在內（最高法院
    八十一年臺上字第一二二四號裁判意旨參照），查被告係經
    營電器行，以駕駛自用小貨車運送電器物品予客戶或相關送
    修服務，係屬完成其業務之事務，駕駛自用小貨車即為其附
    隨業務，且車禍當時係自服務站載送零件回電器行修理，已
    據其自承在卷（見原審卷第十二頁），是被告為從事業務之
    人無訛，核其所為，係犯刑法第二百八十四條第二項前段之
    業務過失傷害罪。聲請簡易判決處刑意旨認被告所為係犯同
    條第一項前段之普通過失傷害罪嫌，顯有誤會，惟其基本社
    會事實同一，自應依法變更起訴法條。另被告於肇事後，並
    未離開現場，且在據報趕往現場處理之員警面前當場承認為
    肇事人，有嘉義市○○○道路交通事故肇事人自首情形紀錄
    表一紙在卷可考，為對於未發覺之罪自首而接受裁判，足認
    被告已合於自首之要件，茲依刑法第六十二條前段之規定，
    減輕其刑。
三、原審以被告之犯行，事證明確，予以論罪科刑，固非無見。
    惟查：（一）被告業於原審判決後與告訴人達成民事和解，
    賠償告訴人損害，告訴人願放棄對被告之刑事請求，有嘉義
    縣太保市調解委員會調解書影本一份附卷可查（參見本院卷
    第二十四頁），就此原判決未及審酌，尚有未合；（二）原
    判決宣示後，中華民國九十六年罪犯減刑條例業經立法院於
    九十六年六月十五日三讀通過，並自九十六年七月十六日施
    行，該條例第二條第一項明定：犯罪在九十六年四月二十四
    日以前者，除本條例另有規定外，依下列規定減刑：一、死
    刑減為無期徒刑。二、無期徒刑減為有期徒刑二十年。三、
    有期徒刑、拘役或罰金，減其刑期或金額二分之一。而被告
    上開犯行之犯罪時間在九十六年四月二十四日以前，復無該
    條例所規定不得減刑之例外情形，自合於上開條例第二條第
    一項第三款之規定，應依法減其宣告刑二分之一，原審未及
    引用該條例之規定，就被告之宣告刑予以減刑，亦有未洽。
    被告上訴請求諭知緩刑之宣告，為有理由（詳下述），且原
    判決亦有上述可議之處，自應由本院合議庭將原判決予以撤
    銷改判。爰審酌被告前無刑事案件紀錄之素行、告訴人所受
    傷害程度、雙方於發生車禍當時之行車情狀、肇事原因、過
    失比例以及被告業與告訴人達成和解等一切情狀，量處如主
    文第二項所示之刑，並依中華民國九十六年罪犯減刑條例第
    二條第一項第三款規定，依法減其宣告刑二分之一，併均諭
    知易科罰金之折算標準。
四、查被告未曾因故意犯罪受有期徒刑以上刑之宣告，此有臺灣
    高等法院被告前案紀錄表一份存卷可考，其因一時失慮，偶
    罹刑典，且犯後坦承犯行，已與告訴人達成民事損害賠償和
    解，告訴人亦願放棄對被告之刑事請求，已如上述，堪認被
    告經此偵查、審判之教訓，自當知所警惕，信無再犯之虞，
    本院認所處之刑以暫不執行為適當，依刑法第七十四條第一
    項第一款規定併予宣告緩刑二年，以啟自新。
五、據上論斷，應依刑事訴訟法第四百五十五條之一第一項、第
    三項、第三百六十九條第一項前段、第三百六十四條、第三
    百條、第二百九十九條第一項前段，刑法第二百八十四條第
    二項前段、第六十二條前段、第四十一條第一項前段、第七
    十四條第一項第一款，刑法施行法第一條之一第一項、第二
    項前段，中華民國九十六年罪犯減刑條例第二條第一項第三
    款、第七條、第九條，判決如主文。
本案經檢察官徐鈺婷到庭執行職務。
中　　華　　民　　國　九十六　年　  九 　 月  二十九　日
                  刑事第四庭審判長  法  官  蔡憲德
                                    法  官  王慧娟
                                    法  官  吳育霖
上列正本證明與原本無異。
本件不得上訴。
期間之計算係以檢察官收受判決正本之日期為準。
中　　華　　民　　國　九十六　年　  九　　月  二十九　日
                                    書記官  林美芳
附錄本案論罪科刑法條：
中華民國刑法第二百八十四條（過失傷害罪）
因過失傷害人者，處六月以下有期徒刑、拘役或五百元以下罰金
，致重傷者，處一年以下有期徒刑、拘役或五百元以下罰金。
從事業務之人，因業務上之過失傷害人者，處一年以下有期徒刑
、拘役或一千元以下罰金，致重傷者，處三年以下有期徒刑、拘
役或二千元以下罰金。
